【裁判字號】    98,抗,423
【裁判日期】    980918
【裁判案由】    給付違約金
【裁判全文】
臺灣高等法院臺中分院民事裁定  98年度抗字第423號
抗  告  人  乙○○
相  對  人  甲○○
抗告人因與相對人間給付違約金事件，對於中華民國98年7月10
日臺灣台中地方法院98年度重訴字第97號裁定提起抗告，本院裁
定如下：
    主  文
原裁定廢棄。
    理  由
一、按民事訴訟法第138條所規定之寄存送達，限於不能依同法
    第136條及第137條規定行送達者，始得為之。設其送達之處
    所，雖原為應受送達人之住居所、事務所或營業所而實際上
    已變更者，該原住居所、事務所或營業所，即非應為送達之
    處所，自不得於該原處所為寄存送達，此有最高法院64年台
    抗字第481號判例可資參照。如為寄存送達，應於應受送達
    人實際領取該訴訟文書時始發生送達之效力。又戶籍法為戶
    籍登記之行政管理規定，戶籍地址乃依戶籍法所為登記之事
    項，並非認定住所之唯一標準。
二、查，原法院命抗告人補繳第二審裁判費之裁定，係向「台中
    縣大肚鄉○○村○○路○段338號」送達，因未獲晤抗告人
    或其同居人、受僱人，因而於98年6月18日寄存台中縣警局
    烏日分局之追分派出所，有送達證書可憑（見原審卷第40頁
    ），然抗告人否認居住該址，且稱其始終居住在「台中縣烏
    日鄉○○村○○街31號」，此為相對人所明知，蓋抗告人為
    協助相對人申請水土保持義務人，以相對人名義申請，為地
    址均記載為抗告人之現居地，足見相對人明知抗告人之實際
    居住地，業據其提出與現台中縣政府往來相關文書為證（見
    本院卷附件一，第7頁至第14頁參照），揆諸首揭說明，抗
    告人之住所既已自舊址搬遷至新址，則原法院之訴訟送達文
    書仍以舊址為送達處所，已於法不合，且縱為寄存送達，依
    前開說明，亦不生寄存送達之效力。準此，本件原法院98年
    4月24日之民事判決雖於98年5月5日寄存送達於追分派出所
    ，但因該舊址並非抗告人之住所，則上訴期間仍應自抗告人
    實際收受該判決之日起算，是原法院以98年5月5日（不合法
    之寄存送達日）為計算抗告人之上訴期間，認為伊上訴逾期
    而駁回伊之上訴，顯有未洽。抗告意旨指摘原裁定不當，聲
    明廢棄，為有理由，爰予廢棄發回原法院更為妥適之處理。
三、據上論結，本件抗告為有理由，依民事訴訟法第492條，裁
    定如主文。
中    華    民    國    98    年    9     月    18    日
                民事第五庭    審判長法  官  林陳松
                                    法  官  古金男
                                    法  官  鄭金龍
以上正本係照原本作成。
再為抗告應以適用法規顯有錯誤為理由。
如提起再抗告者應於裁定送達後10日內向本院提出抗告理由狀（
須按照他造人數附具繕本）並繳納抗告裁判費新臺幣1,000元，
同時委任律師或具有律師資格之關係人為代理人。
                                    書記官  姚錫鈞
中    華    民    國    98    年    9     月    18    日
                                                      Ｖ


司法院資訊處製作；財團法人民間司法改革基金會備份。
